臺灣高雄地方法院刑事判決　　　　　　　94年度交訴字第77號
公　訴　人　臺灣高雄地方法院檢察署檢察官
被　　　告　丙○○　男　30歲.
上列被告因公共危險案件，經檢察官提起公訴（九十四年度偵緝
字第九八二號），本院判決如下：
    主  文
丙○○無罪。
    理  由
一、公訴意旨略以：被告丙○○於民國九十三年十二月六日十一
    時五十分許，駕駛車牌號碼Ｐ四—四八六五號自用小貨車，
    行經高雄縣岡山鎮○○○路與仁壽路交岔路口時，不慎擦撞
    被害人乙○○所騎乘之車號ＧＪ七─０九六號重型機車，致
    其機車倒地後受有頭部外傷併腦震盪之傷害（過失傷害部分
    未據告訴）。詎被告於駕駛自用小貨車肇致被害人受有前開
    傷害後，雖經路人告知而返回現場查看被害人傷勢，惟竟未
    留於現場處理，亦未報警將傷者送醫救治，而離開現場故意
    逃逸。嗣經員警依據路人提供之前揭車牌號碼方始循線查獲
    上情。因認被告涉犯刑法第一百八十五條之四之肇事逃逸罪
    嫌云云。
二、按犯罪事實應依證據認定之，無證據不得推定其犯罪事實。
    又不能證明被告犯罪者，應諭知無罪之判決，刑事訴訟法第
    一百五十四條第二項、第三百零一條第一項分別定有明文。
    所謂證據，係指足以認定被告確有犯罪行為之積極證據而言
    ，該項證據自須適合於被告犯罪事實之認定，始得採為斷罪
    資料。苟積極證據不足為不利於被告事實之認定時，即應為
    有利於被告之認定，更不必有何有利之證據，最高法院二十
    九年上字第三一０五號、三十年上字第八一六號著有判例。
    訊據被告固對駕駛自用小貨車於上揭時、地闖紅燈，不慎擦
    撞被害人乙○○，並往前行駛約一百公尺後，始經路人告知
    後再返回現場；救護車係由在場路人所召請，伊並未主動報
    警或叫救護車前往處理，亦未將個人聯絡方式留予救護人員
    等事實坦承不諱，惟辯稱：伊返回現場後有協助救護人員將
    被害人送上救護車，才離開現場；伊有問救護人員欲將被害
    人送往何家醫院，事後亦有前往國軍岡山醫院探視被害人等
    語。經查：
（一）被告於前述時、地駕駛車牌號碼Ｐ四—四八六五號自用小
      貨車，行經高雄縣岡山鎮○○○路與仁壽路交叉路口之際
      ，因闖紅燈不慎擦撞被害人騎乘之車號ＧＪ七─０九六號
      重型機車，致被害人倒地而受有頭部外傷併腦震盪之傷害
      ，並當場昏厥而失去知覺；被告於肇事後仍前駛約一百公
      尺，經不詳路人攔阻告知後、即返回現場查看被害人傷勢
      ，俟救護人員前往並將被害人送上救護車時，被告旋即駕
      車離去，且未留下個人聯絡方式；惟於案發當日下午四時
      許，被告之母即前往國軍岡山醫院探視被害人，而被告於
      同日下午約五、六點許亦曾前往探視等情，業據被告於本
      院審理中坦認不諱，核與乙○○、甲○○及高雄縣政府消
      防局路竹分隊隊員賴宏澤證述情節相符，並有現場照片八
      紙、道路交通事故現場圖、道路交通事故調查報告表及國
      軍岡山醫院疾病診斷證明書各一件在卷可稽，足徵被告此
      部分自白確與事實相符，堪予採信。
（二）按刑法第一百八十五條之四之肇事逃逸罪，以行為人有駕
      駛動力交通工具肇事，致人死傷而逃逸之事實為已足，至
      行為人對肇事有否過失，則非所問，其目的以處罰肇事後
      逃逸之駕駛人為目的，俾促使駕駛人於肇事後能對被害人
      即時救護，以減少死傷。此觀該條之立法理由為「維護交
      通安全，加強救護，減少被害人之死傷，促使駕駛人於肇
      事後，能對被害人即時救護，特增設本條，關於肇事致人
      死傷而逃逸之處罰規定」自明（最高法院九十三年度台上
      字第三七二五號判決採同一見解），由是可知，此一規範
      與刑法第六十二條「自首」之目的、要件俱屬迥異，遂不
      以行為人於肇事後須主動報警並表示本身即為肇事者、或
      提供個人資料憑供日後查證為必要。準此，參諸證人賴宏
      澤到庭證稱：伊與同事接獲一一九勤務通報後趕往現場，
      到達現場時發現被告在該處，並協助攙扶被害人，再由渠
      等將被害人放上擔架等語，堪認本件被告經路人通知折返
      交通事故現場後，確有積極協助醫護人員將被害人送醫救
      護，要非僅為重返現場瞭解狀況，而與一般肇事者之心態
      有異。況被害人於救護車抵達現場後，因醫護人員已即時
      提供適當醫療照護，且緊急將之送醫急救，進而避免傷勢
      惡化或發生其他生命、身體上之可能危險，縱令該救護人
      員並非被告主動召請，且被告亦未當場自承其為肇事者或
      留下個人聯絡方式，即逕自駕車離去，然因被告前揭所為
      已無引發公共危險之虞，核與肇事後旋即逃逸、不顧被害
      人生死之情形究屬有別，自難謂係該當於刑法第一百八十
      五條之四之構成要件。
（三）次者，證人賴宏澤雖證稱被告並未主動詢問渠等要將被害
      人送往哪家醫院，亦未主動告知被告云云。然查，本件車
      禍案發時間為九十三年十二月六日十一時五十分許，同日
      下午四時許、五至六時許，被告之母與被告曾先後前往國
      軍岡山醫院探視被害人傷勢；且被害人家屬是時猶不知何
      人為肇事者，亦未主動通知被告前往醫院等節，業據證人
      甲○○證述綦詳。復佐以被害人於事故發生後旋即當場昏
      昏厥並失去意識，其後有關送醫急救等事宜均由救護人員
      逕行處置、決定，倘被告並未於案發現場詢問救護人員、
      或以適當方式獲悉被害人送往急救之醫院，何能於案發當
      日主動前往國軍岡山醫院探視被害人？為此本院爰認證人
      賴宏澤此部分證述顯與常理有悖，尚未可遽予採為被告不
      利之認定。
三、綜前所述，公訴人所述之犯罪事實及所憑證據尚難證明被告
    涉有刑法第一百八十五條之四肇事逃逸犯行。職是，被告所
    辯雖無從概予採信，然其間有合理之懷疑存在，無法達到確
    信其為真實之程度，當不得遽為不利於被告之認定。此外，
    復查無其他積極證據足供證明被告確有公訴人所指前開犯行
    ，揆諸前揭判例意旨及說明，即應為被告無罪之諭知。
據上論斷，應依刑事訴訟法第三百零一條第一項，判決如主文。
中　　華　　民　　國　　94　　年　　7 　　月　　29　　日
                  刑事第十七庭  審判長法官 李麗珠
                                      法官 林勇如
                                      法官 陳明呈
以上正本證明與原本無異。
如不服本判決，應於收受送達後10日內向本院提出上訴書狀。
中　　華　　民　　國　　94　　年　　8 　　月　　1 　　日
　　　　　　　　　　　　 　　       書記官 林明忠
